【裁判字號】    97,易,70
【裁判日期】    970130
【裁判案由】    竊盜
【裁判全文】
臺灣基隆地方法院刑事判決                97年度易字第70號
公  訴  人  臺灣基隆地方法院檢察署檢察官
被      告  甲○○
                    （現羈押在臺灣基隆看守所）
上列被告因竊盜案件，經檢察官提起公訴（97年度偵字第367 號
），被告並於準備程序進行中為有罪之陳述，本院乃裁定以簡式
審判程序進行審理，並判決如下：
    主  文
甲○○攜帶兇器竊盜，累犯，處有期徒刑拾月。
扣案之美工刀壹支、手電筒壹只及「尾端業經粘貼『黏紙板』之
鐵絲」壹條，均沒收之。
    事  實
一、前案紀錄：
  (一)甲○○前因違反毒品危害防制條例案件，經本院於民國92年
    8 月28日，以92年度訴字第381 號判決有期徒刑八月、三月
    ，應執行有期徒刑十月確定，93年1 月9 日發監執行、93年
    11月8 日執行完畢（此部分構成累犯）。
  (二)甲○○又犯多起竊盜案件，而甫經本院於96年11月14日，以
    96年度易字第592 號判決有期徒刑八月；於96年11月21日，
    以96年度易字第647 號判決有期徒刑十月；於96年12月12日
    ，以96年度基簡字第1388號判決有期徒刑三月。且均案經確
    定而迄未發監（以上，均不構成累犯）。
二、本案事實：
    甲○○屢因竊盜而遭法院判處罪刑（詳如前揭一(二)之所述）
    ，猶不思惕勵己行，並因失業賦閒，而再萌盜取他人財物之
    念，進而基於為自己不法所有之意圖暨竊盜他人財物之犯意
    ，攜帶自己所有、客觀上足以對人之生命、身體安全構成威
    脅及危害之美工刀1 支，暨自己所有之手電筒1 只、「尾端
    業經粘貼『黏紙板』之鐵絲」1 條，於97年1 月18日晚間8
    時左右，逕往臺北縣金山鄉○○路146 號「威靈宮」，利用
    該廟佛堂無人看守、亦無香客造訪參拜之機會，擅將前開「
    尾端業經粘貼『黏紙板』之鐵絲」1 條，置入其佛堂香油錢
    箱之內，藉此方式粘黏紙鈔而將現金新臺幣（下同）600 元
    陸續置於自己實力支配之下，以此方式攜帶兇器竊盜「威靈
    宮」之財物得逞。乃甲○○猶未離開，旋遇員警巡邏而查其
    行止；巡邏員警並即趨前逮捕，暨扣得甲○○所有之上開美
    工刀1 支、手電筒1 只及「尾端業經粘貼『黏紙板』之鐵絲
    」1 條。
三、案經臺北縣政府警察局金山分局移送臺灣基隆地方法院檢察
    署檢察官偵查起訴。
    理  由
一、法院組織之說明
    查刑事訴訟法第二百八十四條之一：「除簡式審判程序、簡
    易程序及第三百七十六條第一款、第二款所列之罪之案件外
    ，第一審應行合議審判。」業於本案繫屬（97年1 月24日）
    以前經公布施行。兼以本案起訴罪名，核與刑事訴訟法第三
    百七十六條第一款、第二款之規定相符，是其當有首開規定
    之適用，即其法院組織應為獨任審判無誤。
二、本案之審判程序
    本案被告甲○○所犯者，非為死刑、無期徒刑、最輕本刑為
    三年以上有期徒刑之罪或高等法院管轄之第一審案件；兼以
    被告業於準備程序進行中，就被訴事實為有罪之陳述，本院
    乃告知其簡式審判程序之旨，並於聽取公訴人及被告之意見
    後，依刑事訴訟法第二百七十三條之一第一項規定，裁定改
    行簡式審判程序。準此，本案當亦有刑事訴訟法第一百五十
    九條第二項前段，「不受傳聞證據法則拘束」之例外性規定
    之適用。
三、本案事實之認定
    上開事實業據被告甲○○於本院審理時坦承不諱，並經證人
    即被害人丙○○（「威靈宮」廟祝）於警詢中證述明確，且
    有贓物認領保管單1 紙、搜索扣押筆錄暨扣押物品目錄表1
    份在卷可佐，復有美工刀1 支、手電筒1 只、「尾端業經粘
    貼『黏紙板』之鐵絲」1 條扣案可憑。綜上，堪認被告於本
    院審理時之任意性自白，與事實相符，可以採信。從而，本
    案事證明確，被告如本判決事實欄所載之攜帶兇器加重竊盜
    犯行，堪可認定，應依法論科。
四、論罪科刑
  (一)按刑法三百二十一條第一項第三款之攜帶兇器竊盜罪，係以
    行為人攜帶兇器為其加重要件，此所謂兇器，其種類並無限
    制，凡客觀上足以對人之生命、身體安全構成威脅，具有危
    險性之兇器均屬之，且祇須行竊時攜帶此種具危險性之兇器
    為已足，既不以攜帶之初有行兇之意圖為必要（最高法院79
    年臺上字第5253號判例意旨參照），亦不以將該兇器自他地
    攜往行竊地為必要（最高法院62年臺上字第2489號判例意旨
    參照），更不以行為人曾藉該兇器為其犯案工具為必要，是
    不問該兇器係行為人自行攜往行竊現場，或在竊盜現場臨時
    持以行竊，又究否曾持該兇器為事實上之使用，核均應論行
    為人以攜帶兇器竊盜罪。查扣案之美工刀1 支，經開展後，
    全長23公分，其中，刀炳部位14公分、刀片部位則為9 公分
    ，尤以其刀片部位實極為鋒利，倘持以揮擊人體，當足可威
    脅、危害他人之生命、身體，而足以供作兇器使用。此均經
    本院當庭勘驗無訛（參見本院審判筆錄）。是為保護他人身
    體免受攻擊，被告攜帶扣案美工刀到場而竊取他人財物之行
    為，仍應論以刑法第三百二十一條第一項第三款之攜帶兇器
    加重竊盜罪。
  (二)核被告所為，係犯刑法第三百二十一條第一項第三款之攜帶
    兇器加重竊盜既遂罪。查起訴意旨固誤以「被告如本判決事
    實欄之所為，僅係觸犯刑法第三百二十條第一項之普通竊盜
    罪」云云；惟按犯罪是否起訴，祇以起訴書所載事實為準，
    不以所引法條為唯一依據（最高法院64年臺非字第142 號判
    例意旨參照），更何況，被告所應據以適用、論斷之法條罪
    名，業據蒞庭檢察官於未變動起訴之社會基本事實同一性之
    前提下，當庭更正為刑法第三百二十一條第一項第三款之攜
    帶兇器加重竊盜罪，有本院審判筆錄在卷可稽；核此更正範
    圍，亦無礙於原起訴所特定之事實。本於檢察一體之原則，
    本院當以蒞庭檢察官所到庭更正者，為本案之起訴法條，而
    毋庸再依刑事訴訟法第三百條之規定，職權變更其法條罪名
    。
  (三)查被告核有本判決事實欄一(一)所載之犯罪科刑及刑之執行情
    形，此有臺灣高等法院被告前案紀錄表在卷可稽，乃於有期
    徒刑執行完畢後，五年以內，故意再犯本起最重本刑有期徒
    刑以上之罪，為累犯，應依刑法第四十七條第一項規定，加
    重其刑。
  (四)本院審酌被告不思正當工作以換取財物，妄想以竊盜方式不
    勞而獲，觀念殊不足取，並亟待矯治；兼衡量被告失業賦閒
    、耽溺於毒品之犯罪動機（參見卷附臺灣高等法院被告前案
    紀錄表之記載）、被害人財產法益之侵害程度、被告攜帶兇
    器行竊之犯罪手法，暨其坦承犯行而表悔悟之犯後態度等一
    切情狀，量處如主文所示之刑。末以，犯罪在96年4 月24日
    以前，且所犯復非「中華民國九十六年罪犯減刑條例第三條
    第一項所列各罪且經宣告死刑、無期徒刑或逾有期徒刑一年
    六月之刑」者，方得適用中華民國九十六年罪犯減刑條例第
    二條第一項第三款減其刑期或金額二分之一。茲本案被告之
    犯罪時間既為97年1 月18日（參見前述），則其當與旨揭減
    刑要件不符，而無從邀此減刑之寬典。從而，本案自不在應
    適用中華民國九十六年罪犯減刑條例第七條、第二條第一項
    第三款而併予減刑之列。為免疑異，爰併此指明。
  (五)扣案之美工刀1 支、手電筒1 只、「尾端業經粘貼『黏紙板
    』之鐵絲」1 條，核屬被告所有供本案犯罪之所用，此業據
    被告敘明在卷（參見本院審判筆錄），爰依刑法第三十八條
    第一項第二款，隨案併予宣告沒收。
據上論斷，應依刑事訴訟法第二百八十四條之一、第二百七十三
條之一第一項、第二百九十九條第一項前段，刑法第三百二十一
條第一項第三款、第四十七條第一項、第三十八條第一項第二款
，判決如主文。
本案經檢察官乙○○到庭執行職務。
中    華    民    國    97    年    1     月    30    日
                  刑事第四庭法  官  王慧惠
以上正本證明與原本無異。
如不服本判決應於收受本判決後10日內向本院提出上訴書狀，其
未敘述上訴理由者，並得於提起上訴後10日內向本院補提理由書
狀（均須按他造當事人之人數附繕本）「切勿逕送上級法院」。
中    華    民    國    97    年    1     月    30    日
                            書記官  王一芳
附錄論罪法條：
刑法第321條第1項第3款
犯竊盜罪而有左列情形之一者，處 6 月以上、 5 年以下有期徒
刑：
一  於夜間侵入住宅或有人居住之建築物、船艦或隱匿其內而犯
    之者。
二  毀越門扇、牆垣或其他安全設備而犯之者。
三  攜帶兇器而犯之者。
四  結夥三人以上而犯之者。
五  乘火災、水災或其他災害之際而犯之者。
六  在車站或埠頭而犯之者。


司法院資訊處製作；財團法人民間司法改革基金會備份。
